臺灣彰化地方法院刑事判決             100年度訴字第1351號
公  訴  人  臺灣彰化地方法院檢察署檢察官
被      告  詹佳耀
上列被告因違反毒品危害防制條例案件，經檢察官提起公訴（
100年度毒偵字第1876號），本院依簡式審判程序判決如下：
    主  文
詹佳耀施用第一級毒品，累犯，處有期徒刑玖月。
    事  實
一、詹佳耀前於民國92年間，因施用毒品案件，經本院以92年度
    毒聲字第1564號裁定送觀察、勒戒後，因認無繼續施用毒品
    之傾向，於93年6月10日執行完畢釋放，並經臺灣彰化地方
    法院檢察署檢察官於93年6月21日以93年度毒偵緝字第140號
    為不起訴處分確定。又於前開觀察勒戒執行完畢釋放後5年
    內，因施用毒品案件，經本院以95年度訴字第521號判處有
    期徒刑10月確定，於96年3月1日縮短刑期執行完畢（第1案
    ）；另因詐欺案件，經本院以96年度員簡字第625號判處有
    期徒刑5月，如易科罰金以新台幣1仟元折算1日，經提起上
    訴，再經本院以97年度簡上字第67號判處上訴駁回確（第2
    案）；後因違反毒品危害防制條例案件（有3件案件），經
    本院依序以96年度訴字第2153號判處有期徒刑10月確定（第
    3案）；經本院以97年度訴字第325號判處有期徒刑9月確定
    （第4案）；經本法院以97年度訴字第2147號判處有期徒刑
    10月確定（第5案），上開第2案、第3案及第4案經同法院以
    97年度聲字第1745號裁定定其應執行刑為有期徒刑1年6月後
    ，再與第5案接續執行，甫於99年3月24日縮短刑期假釋出監
    ，於99年7月28日期滿未經撤銷假釋而視為執行完畢。詎仍
    不知悔改，復基於施用第一級毒品海洛因之犯意，於100 年
    8月22日晚間6時許，在位於彰化縣永靖鄉○○路245之2號住
    處，以將第一級毒品海洛因置入針筒內加水混合而注射之方
    式，施用第一級毒品海洛因1次。嗣於100年8月22日晚間10
    時許，為警持臺灣彰化地方法院檢察署檢察官核發之強制到
    場（強制採驗尿液）許可書命其到案，經採集其尿液送驗，
    結果呈可待因、嗎啡陽性反應，始悉上情。
二、案經彰化縣警察局員林分局報告臺灣彰化地方法院檢察署檢
    察官偵查起訴。
    理  由
一、按除被告所犯為死刑、無期徒刑、最輕本刑為3 年以上有期
    徒刑之罪或高等法院管轄第1 審案件者外，於刑事訴訟法第
    273 條第1 項程序進行中，被告先就被訴事實為有罪之陳述
    時，審判長得告知被告簡式審判程序之旨，並聽取當事人、
    代理人、辯護人及輔佐人之意見後，裁定進行簡式審判程序
    ；除簡式審判程序、簡易程序及第376 條第1 款、第2 款所
    列之罪之案件外，第一審應行合議審判，刑事訴訟法第273
    條之1 第1 項、第284 條之1 分別定有明文。本案被告詹佳
    耀所犯係死刑、無期徒刑、最輕本刑為3 年以上有期徒刑以
    外之罪，並於本院行準備程序時就被訴事實為有罪之陳述，
    經受命法官告知簡式審判程序之旨，並聽取其與公訴人之意
    見後，本院認無不得或不宜改依簡式審判程序進行之處，爰
    依上揭規定，裁定本案由受命法官獨任進行簡式審判程序，
    合先敘明。
二、上揭犯罪事實，業據被告詹佳耀於警詢、偵訊及本院審理時
    均坦承不諱，而被告於上開時間，為警採集尿液送驗，檢驗
    結果確呈可待因及嗎啡陽性反應，有詮昕科技股份有限公司
    濫用藥物尿液檢驗報告、彰化縣警察局員林分局委託檢驗尿
    液代號與真實姓名對證單、臺灣彰化地方法院檢察署強制到
    場（強制採驗尿液）許可書附卷可稽，是被告之自白與事實
    相符，自可採信，故堪認被告確有為前揭施用第一級毒品海
    洛因1次之犯行。
三、按毒品危害防制條例於92年7 月9 日修正公布，自93年1 月
    9 日施行，其中第20條、第23條將施用毒品之刑事處遇程序
    ，區分為「初犯」及「5 年內再犯」、「5 年後再犯」。依
    其立法理由之說明：「初犯」，經觀察、勒戒或強制戒治後
    ，應為不起訴處分或不付審理之裁定；經觀察、勒戒或強制
    戒治執行完畢釋放後，「5 年內再犯」者，因其再犯率甚高
    ，原實施之觀察、勒戒及強制戒治既已無法收其實效，爰依
    法追訴或裁定交付審理。至於經觀察、勒戒或強制戒治執行
    完畢釋放後，「5 年後再犯」者，前所實施之觀察、勒戒或
    強制戒治已足以遮斷其施用毒品之毒癮，為期自新及協助其
    斷除毒癮，仍適用「初犯」規定，先經觀察、勒戒或強制戒
    治之程序。從而依修正後之規定，僅限於「初犯」及「5 年
    後再犯」二種情形，始應先經觀察、勒戒或強制戒治程序。
    倘被告於5 年內已再犯，經依法追訴處罰，縱其第3 次（或
    第3 次以上）再度施用毒品之時間，在初犯經觀察、勒戒或
    強制戒治執行完畢釋放5 年以後，已不合於「5 年後再犯」
    之規定，且因已於「5 年內再犯」，顯見其再犯率甚高，原
    實施觀察、勒戒或強制戒治，已無法收其實效，即應依該條
    例第10條處罰（最高法院95年度第7 次刑事庭會議決議、最
    高法院97年度第5 次刑事庭會議決議要旨參照）。經查，被
    告前於92年間，因施用毒品案件，經本院以92年度毒聲字第
    1564號裁定送勒戒處所施以觀察、勒戒後，認無繼續施用毒
    品傾向，於93年6 月10日觀察、勒戒執行完畢釋放，並由臺
    灣彰化地方法院檢察署檢察官以93年度毒偵緝字第140 號為
    不起訴處分確定。又於上開觀察、勒戒執行完畢釋放後5 年
    內之95年間，因施用毒品案件，經本院以95年度訴字第521
    號判決判處有期徒刑10月確定之事實，有臺灣高等法院被告
    前案紀錄表1 份附卷可參，被告前既曾因施用毒品案件，經
    觀察、勒戒執行完畢釋放後之5 年內，再犯施用毒品罪，經
    法院判刑確定，復犯本案施用第一級毒品之犯行，揆諸前揭
    說明，即非屬毒品危害防制條例第20條第3 項所規定之「五
    年後再犯」之情形，且因前已於「五年內再犯」，即應依毒
    品危害防制條例第10條第1 項之規定處罰，要無不合。綜上
    所述，本案事證明確，被告犯行洵堪認定，應予依法論科。
四、按海洛因為毒品危害防制條例第2 條第2 項第1 款所明定之
    第一級毒品。核被告所為，係犯毒品危害防制條例第10條第
    1 項施用第一級毒品罪。被告持有第一級毒品海洛因，進而
    施用，其持有之低度行為應為施用之高度行為所吸收，不另
    論持有毒品之罪。查被告因施用毒品案件，經本院以95  年
    度訴字第521號判處有期徒刑10月確定，於96年3月1日縮短
    刑期執行完畢（第1案）；另因詐欺案件，經本院以96年度
    員簡字第625號判處有期徒刑5月，如易科罰金以新台幣1仟
    元折算1日，經提起上訴，再經本院以97年度簡上字第67 號
    判處上訴駁回確（第2案）；後因違反毒品危害防制條例案
    件（有3件案件），經本院依序以96年度訴字第2153號判處
    有期徒刑10月確定（第3案）；經本院以97年度訴字第325
    號判處有期徒刑9月確定（第4案）；經本法院以97年度訴字
    第2147號判處有期徒刑10月確定（第5案），上開第2案、第
    3案及第4案經同法院以97年度聲字第1745號裁定定其應執行
    刑為有期徒刑1年6月後，再與第5案接續執行，甫於99年3
    月24日縮短刑期假釋出監，於99年7月28日期滿未經撤銷假
    釋而視為執行完畢，有臺灣高等法院被告前案紀錄表1份存
    卷可考，其於徒刑執行完畢後，5年內故意再犯本案有期徒
    刑以上之罪，應依刑法第47條第1項之規定，論以累犯，並
    加重其刑。爰審酌被告因施用毒品案件，經觀察、勒戒及刑
    之執行完畢後，均未能徹底戒絕毒品，復犯本案施用第一級
    毒品之罪，難認有戒毒悔改之意，惟念其施用毒品乃自戕一
    己之身體健康，尚未對他人造成危害，及其犯罪動機、方法
    、手段、所生危害，暨犯後坦承犯行，到庭態度尚稱良好等
    一切情狀，量處如主文所示之刑。
據上論斷，應依刑事訴訟法第273 條之1 第1 項、第299 條第1
項前段，毒品危害防制條例第10條第1 項，刑法第11條、第47條
第1 項，判決如主文。
本案經檢察官黃顗雯到庭執行職務。
中    華    民    國   100    年    11    月    18    日
                  刑事第三庭          法  官  洪志賢
以上正本證明與原本無異。
如不服本判決應於收受判決後10日內向本院提出上訴書狀，並應
敘述具體理由；其未敘述上訴理由者，應於上訴期間屆滿後20日
內向本院補提理由書（均須按他造當事人之人數附繕本）「切勿
逕送上級法院」。
中    華    民    國   100    年    11    月    18    日
                                      書記官  許億先
附錄本案論罪科刑法條全文：
毒品危害防制條例第10條
施用第一級毒品者，處 6 月以上 5 年以下有期徒刑。
施用第二級毒品者，處 3 年以下有期徒刑。